臺灣高等法院刑事判決
109年度上易字第1824號
上  訴  人  
即  被  告  陳冠廷
上列上訴人因竊盜案件，不服臺灣新竹地方法院109年度易字第2
24號，中華民國109年7月31日第一審判決（起訴案號：臺灣新竹
地方檢察署109年度偵字第1999號、109年度少連偵字第29號），
提起上訴，本院判決如下：
    主  文
上訴駁回。
    事  實
一、乙○○為成年人，其與孟士濠、少年劉○杰、少年林○安及另二名真實姓名、年籍不詳之男子，基於意圖為自己不法所有之竊盜犯意聯絡，於民國109年2月6日1時許，共乘少年林○安之母楊佳玲所有車牌號碼為000-0000號之自小客車，由乙○○、孟士濠輪流駕駛後，於同日3時許，駛至位於新竹市○○區○○路00巷00號之「順天宮」。乙○○與少年劉○杰即從順天宮右側巷內爬上順天宮二樓，再爬上順天宮屋頂至天井外側，毀壞天井窗戶之鐵網後，自該天井窗戶越入順天宮內，開啟順天宮門，使孟士濠、少年林○安及另二名真實姓名年籍不詳之男子得以進入順天宮，孟士濠再持乙○○所準備客觀上足為兇器使用之電鑽，欲開啟順天宮之「香油錢箱」竊取財物，惟無法成功開啟，乙○○乃又持所自備客觀上足為兇器之用之六角板手拆卸該「香油錢箱」後，合力搬至上開小客車後行李廂內駛離。其等先駛至南寮漁港，然因「香油錢箱」太重一時無法搬下車，又載至孟士濠位於桃園市○○區住處地下一樓停車場，仍未能順利以電鑽開啟「香油錢箱」，遂將該「香油錢箱」暫置於桃園市蘆竹區六福一路3巷內產業道路旁。嗣於同日18、19時許，乙○○、孟士濠、少年劉○杰返回該產業道路旁，持借得之砂輪機成功開啟「香油錢箱」後朋分其內現金，乙○○分得新臺幣（下同）5,000元、孟士濠分得4,700元、少年劉○杰分得4,900元。因順天宮廟祝甲○○於同日5時50分許至順天宮開門後，發現遭竊，遂報警處理，而循線查悉上情（毀損「香油錢箱」部分未據提出告訴）。
二、案經甲○○訴由新竹市警察局第三分局報請臺灣新竹地方檢察
    署檢察官偵查起訴。
    理  由
壹、證據能力部分：
一、本判決下引具傳聞性質之各項供述證據經本院於審判期日調
    查證據時提示並告以要旨後，未據當事人於言詞辯論終結前
    就證據能力部分有所異議（見本院卷第47至48頁、第64至66
    頁），本院復查無該等證據有違背法定程序取得或顯不可信
    之外部情狀，揆諸刑事訴訟法第159條之5規定，應均有證據
    能力。
二、至本件認定事實所引用之非供述證據，並無證據證明係公務
    員違背法定程序所取得，亦查無顯不可信或不得作為證據之
    情形，且經本院於審判期日依法進行證據之調查、辯論，亦
    應有證據能力。
貳、認定事實所憑之證據及理由：
一、上開犯罪事實業據被告乙○○於警詢、偵查、原審及本院均坦
    承不諱（見少連偵卷第6至9頁、偵卷第112至113頁反面，原
    審卷第89、95頁、本院卷第46、67頁），核與證人即同案被
    告孟士濠於警詢及偵查中（見少連偵卷第16至18頁反面、偵
    卷第114至115頁）、證人即少年劉○杰、少年林○安、證人林
    郁順、甲○○、韋清曆於警詢中所為之證述相符（見少連偵卷
    第23至25頁、第30至32頁、第38至40頁、第43至44頁、第46
    至47頁，他卷第5至6頁），並有贓物認領保管單（見少連偵
    卷第59頁）、案發及尋獲「香油錢箱」現場暨監視器錄影畫
    面翻拍照片（見少連偵卷第53至58頁、第60至86頁）等件附
    卷可稽，足認被告上開任意性之自白與事實相符，堪以採信
    。
二、準此，本案事證明確，被告犯行洵堪認定，應依法論科。
參、論罪及刑之加重事由部分：
一、論罪部分：
㈠、刑法第321條第1項第2款所稱之毀越門窗、牆垣或其他安全設
    備而犯竊盜罪，所謂毀越，係指毀損或踰越，或二者兼而有
    之；而所謂「其他安全設備」，指門窗、牆垣以外，依通常
    觀念足認防盜之一切設備而言，如門鎖、房間門或通往陽臺
    之窗戶外加裝之鐵條、通往陽臺之落地鋁製玻璃門即屬之。
    查被告等人毀損天井窗戶之鐵網，因該窗戶外之鐵網具有防
    閑效用，依社會通常觀念，屬於維護安全之防盜設備，自屬
    前揭所稱「其他安全設備」，另被告等人自該天井窗戶進入
    順天宮內，亦屬同款所謂踰越窗戶。
㈡、刑法第321條第1項第3款所謂兇器，其種類並無限制，凡客觀
    上足以對人之生命、身體、安全構成威脅，具有危險性之兇
    器均屬之，且祇須行竊時攜帶此種具有危險性之兇器為已足
    ，並不以攜帶之初有行兇之意圖為必要（最高法院79年台上
    字第5253號判例意旨參照）。查被告等人為本案竊盜犯行時
    所持之電鑽、六角板手為質地堅硬之金屬製品，如持以向人
    揮擊，敲打，足以對人之身體、生命、安全構成威脅，自均
    屬刑法第321條第1項第3款所定之兇器。
㈢、刑法第321條第1項第4款所稱結夥三人，係以結夥全體俱有責
    任能力，及有犯意之人為構成要件。被告、孟士濠案發時為
    年滿20歲之成年人，而少年劉○杰、少年林○安分別係00年、
    00年間出生，於行為時亦皆屬為14歲以上未滿18歲有責任能
    力之人，有其等年籍資料在卷可稽（見少連偵卷第106、109
    、112、115頁），是被告夥同孟士濠、少年劉○杰、少年林○
    安等人為本案竊盜犯行，亦符合結夥三人以上之加重要件。
㈣、是核被告所為，係犯刑法第321條第1項第2款、第3款、第4款
    之結夥三人以上攜帶兇器毀越窗戶、安全設備竊盜罪。
二、被告與孟士濠、少年劉○杰、少年林○安及另二名真實姓名、
    年籍不詳男子間，就本案犯行有犯意聯絡及行為分擔，為共
    同正犯。
三、被告行為時為已滿20歲之成年人，共犯即少年劉○杰、少年
    林○安於行為時則為12歲以上未滿18歲之少年，業如前述，
    被告並坦承知悉其等未滿18歲（見原審卷第96頁），是被告
    與少年劉○杰、少年林○安共同犯本案加重竊盜罪，即應依兒
    童及少年福利與權益保障法第112條第1項前段規定加重其刑
    。
肆、維持原判決之理由：
一、原審法院同上認定，以被告本案所為事證明確，係犯刑法第
    前揭結夥三人以上攜帶兇器毀越窗戶、安全設備竊盜罪，而
    適用刑法第28條、第321條第1項第2款、第3款、第4款等規
    定，並以行為人之責任為基礎，審酌被告素行非佳，正值青
    年，不思以正途獲取財物，竟與少年劉○杰、少年林○安及真
    實姓名年籍不詳共犯二人結夥，攜帶兇器毀損安全設備後，
    又踰越窗戶進入被害宮廟，恣意竊取他人物品，顯然缺乏尊
    重他人財產權之觀念，應予非難，惟念被告於警詢中即坦承
    犯行，且於原審審理時與告訴人達成和解賠償損失（當場付
    訖），有原審法院109年度竹調字第228號調解筆錄在卷可稽
    （見原審卷第113頁），犯後態度良好，並參酌告訴人表示
    就本案不再追究被告刑責之意見，兼衡被告自本案竊盜犯行
    所得財物之價值，暨被告自述國中肄業，入監前從事建材防
    水工作，每月收入約4萬元，未婚、無子女，無需其扶養之
    人之生活狀況（見原審卷第96至97頁）等一切情狀，量處有
    期徒刑7月，暨以被告和解後所實際賠償告訴人之金額已超
    過其實際分得本案竊得之財物為由，而未諭知被告之犯罪所
    得沒收以免過苛等節，認事用法均無違誤，量刑亦屬妥適，
    應予維持。
二、被告上訴意旨略以：被告坦承犯行，且已與告訴人和解，告
    訴人也願意原諒我，讓我重新做人，原判決量刑過重，希望
    能再給一次機會，判處得易科罰金之刑，我願努力工作賺錢
    ，做公益幫助清寒家庭弱勢族群3萬元，為社會盡一點心力
    等語。
三、惟查：
㈠、刑法第59條規定之酌量減輕其刑，必須犯罪另有特殊之原因
    與環境，在客觀上足以引起一般同情，認為即使予以宣告法
    定最低度刑，猶嫌過重者，始有其適用。本案被告與共犯是
    為貪圖不法利益而為，並非出於飢寒交迫或不得已之原因而
    行竊，更於深夜侵入宮廟內竊取信徒為行善而捐獻之「香油
    錢箱」（又稱「功德箱」），惡性非輕，竊得之金錢共計14
    ,600元，價值非微，被告於偵查中自承案發前一天已經先去
    觀察地形（見偵卷第113頁），另依被告與少年林○安所述，
    案發當天並有事先遮掩車牌（見偵卷第37頁、第113至114頁
    ）躲避查緝之舉，可徵被告係經過縝密計畫，而非臨時起意
    為之，遑論被告前於107年間已有犯竊盜罪經宣告罰金刑之
    前案紀錄（見本院卷第28頁之被告前案紀錄表），客觀上實
    無任何引起一般人同情之情狀，難認有何情輕法重或可資憫
    恕之處，自無適用刑法第59條規定減輕其刑之餘地。至被告
    雖於案發後已與告訴人和解，但此僅屬犯罪後態度之量刑審
    酌事項，並非被告犯本罪之特殊原因與環境，亦無從以此認
    其犯罪之情狀有顯可憫恕之情事。　　
㈡、依刑法第41條第1項規定，得易科罰金者以「受6月以下有期
    徒刑或拘役之宣告者」為限，而被告所犯刑法第321條第1項
    加重竊盜罪之法定刑最低刑度為有期徒刑6月，再依兒童及
    少年福利與權益保障法第112條第1項前段規定加重其刑後，
    其宣告刑必須超過有期徒刑6月，復無適用刑法第59條酌減
    其刑之餘地，業如前述，是被告上訴意旨請求判處得易科罰
    金之刑，乃係要求法院判處被告有期徒刑6月以下之刑，顯
    屬違背法令，自非可採。
㈢、按關於刑之量定，係實體法上賦予法院得為自由裁量之事項
    ，倘其未有逾越法律所規定之範圍，或濫用其權限，即不得
    任意指摘為違法（最高法院75年台上字第7033號判例意旨參
    照）。查原審於量刑時已依刑法第57條規定以行為人之責任
    為基礎，並於理由內說明其審酌該條所列情狀後之量刑事由
    ，且已考量被告自警詢時起即坦承犯行，復已與告訴人達成
    和解之犯後態度等節在內，以被告於本案係基於主要實施犯
    罪者之分工地位、犯罪動機、手段、情節，及造成被害人之
    損害等情觀之，原審量刑並未逾越法定裁量範圍，亦無明顯
    違反罪刑相當原則之濫用權限情形，尚難認有何量刑過重之
    處。其餘被告上訴意旨所指各情，亦非應予改判再從輕量刑
    之事由，是被告上訴意旨請求從輕量刑，並宣告得易科罰金
    之刑為無理由，應予駁回。
據上論斷，應依刑事訴訟法第368條，判決如主文。
本案經檢察官謝志明到庭執行職務。　　
中　　華　　民　　國　　109 　年　　11　　月　　24　　日
                  刑事第二十庭  審判長法　官  王復生
                                      法　官  遲中慧
                                      法　官  張紹省
以上正本證明與原本無異。
不得上訴。
                                      書記官  莫佳樺
中　　華　　民　　國　　109 　年　　11　　月　　26　　日
附錄：本案論罪科刑法條全文
刑法第321條第1項第2、3、4款
犯前條第一項、第二項之罪而有下列情形之一者，處六月以上五
年以下有期徒刑，得併科五十萬元以下罰金：
一、侵入住宅或有人居住之建築物、船艦或隱匿其內而犯之。
二、毀越門窗、牆垣或其他安全設備而犯之。
三、攜帶兇器而犯之。
四、結夥三人以上而犯之。
五、乘火災、水災或其他災害之際而犯之。
六、在車站、港埠、航空站或其他供水、陸、空公眾運輸之舟、
    車、航空機內而犯之。
前項之未遂犯罰之。